【裁判字號】    98,易,323
【裁判日期】    981217
【裁判案由】    業務侵占
【裁判全文】
臺灣苗栗地方法院刑事判決               98年度易字第323號
公  訴  人  臺灣苗栗地方法院檢察署檢察官
被      告  乙○○
                    （另案於臺灣臺中監獄苗栗分監執行）
上列被告因業務侵占案件，經檢察官提起公訴（98年度調偵字第
61號），因被告於本院準備程序時就被訴事實為有罪之陳述，經
告知簡式審判程序之旨，並聽取當事人之意見後，本院合議庭裁
定改由受命法官獨任依簡式審判程序進行，並判決如下：
    主  文
乙○○犯業務侵占罪，累犯，處有期徒刑捌月，減為有期徒刑肆
月，如易科罰金，以新臺幣壹仟元折算壹日。
    事  實
一、乙○○前因違反家庭暴力防治法案件，經法院判處有期徒刑
    5 月確定，甫於民國91年3 月30日執行完畢。詎猶不知悔改
    ，於95年10月17日17時許，在新竹市○○區○○里○○路6
    號12樓甲○○住處，與甲○○簽訂合夥契約，協議共同從事
    建築搬磚工作為業，2 人約定由甲○○出資新臺幣（下同）
    6 萬元，乙○○則以勞務技術出資，每次承攬工作所收受之
    工資應分為3 份，除2 人各分其中1 份外，所剩1 份則用以
    抵償甲○○所為之出資，並由甲○○提供吊料機、吊料台、
    吊料桶、土鏟、延長線、加鎖鐵鍊等工具，供執行合夥業務
    所用。嗣於95年11月初某日，由乙○○出面為合夥向殷昆德
    承攬在苗栗縣竹南鎮○○路馬場對面工地搬運磚塊之工作時
    ，乙○○竟意圖為自己不法之所有，於數日後獨自向殷昆德
    請領工資13,500元，而未經結算、分配利益，即私自將前開
    部分款項用以清償個人在殷昆德配偶林素開設之小吃攤所欠
    帳款，並將所餘8 千餘元，及因承做上開工作所持用之前揭
    工具一併帶走侵占入己，嗣後避不見面。
二、案經甲○○訴由臺灣苗栗地方法院檢察署檢察官偵查起訴。
    理  由
一、查本件被告乙○○所犯並非死刑、無期徒刑、最輕本刑為3
    年以上有期徒刑之罪或高等法院管轄第一審案件，而被告於
    準備程序進行中，就被訴事實為有罪之陳述，經法官告知簡
    式審判程序之旨，並聽取公訴人及被告之意見後，本院認適
    宜改依簡式審判程序進行，爰依刑事訴訟法第273 條之1 第
    1 項之規定，由本院合議庭裁定由受命法官獨任進行簡式審
    判程序，合先敘明。
二、上開犯罪事實，業據被告乙○○於本院坦承不諱，核與告訴
    人甲○○之指述，及證人殷昆德於偵查中之證述相符，並有
    協議書影本1 紙附卷可證，足認被告之自白與事實相符，應
    堪採信。從而，本件事證明確，被告犯行已堪認定，應依法
    論科。
三、按各合夥人之出資及其他合夥財產，為合夥人全體公同共有
    ，非依合夥契約之規定，不得任意處分，民法第668 條、第
    671 條定有明文。因之本於合夥契約而持有合夥財產之全部
    或一部，就持有之合夥人而言，其為持有他人（合夥全體）
    之物，如持有全部或一部合夥財產之合夥人，有意圖為自己
    或第三人不法所有之犯意，而變持有為己有，或擅自處分自
    己持有之合夥財產，仍非不可繩以侵占罪責（最高法院88年
    度臺非字第312 號判決參照）。本件被告乙○○與告訴人合
    夥從事建築搬磚工作為業，竟未經結算、分配利益，即將其
    基於業務關係所收取，應屬於合夥財產之工作收入侵占入己
    ，並將其因從事業務而持有，由告訴人提供之前開工具一併
    帶走，避不見面，核被告所為，係犯刑法第336 條第2 項之
    業務侵占罪。本件檢察官原以被告涉犯刑法第335 條第1 項
    之普通侵占罪提起公訴，惟經蒞庭檢察官當庭將被告所犯法
    條更改為刑法第336 條第2 項之業務侵占罪（見本院卷第77
    -78 頁），是本院無庸予以變更起訴法條，附此敘明。又被
    告曾因違反家庭暴力防治法案件，經法院判處有期徒刑5 月
    確定，甫於91年3 月30日執行完畢，有臺灣高等法院被告前
    案紀錄表在卷可參，其於前開徒刑執行完畢後5 年以內，故
    意再犯本案有期徒刑以上之罪，為累犯，應依刑法第47條第
    1 項之規定，加重其刑。爰審酌被告與告訴人約定合夥創業
    後，竟因貪圖小利，未依合夥協議分配取得之工資，更將告
    訴人提供之工具一併侵占入己，造成告訴人之損失，且被告
    於偵查中雖曾與告訴人達成和解並簽立本票賠償，然嗣後又
    未能按期給付兌現，悔意不堅；惟念及被告於本院中坦承犯
    行，態度尚佳，其所侵占之金額及工具價值非鉅，並衡酌被
    告犯罪之動機、手段、智識程度、生活狀況及檢察官之求刑
    等一切情狀，量處如主文所示之刑。又被告所犯之罪，犯罪
    時間在96年4 月24日以前，合於減刑條件，爰依中華民國96
    年罪犯減刑條例第2 條第1 項第3 款、第7 條、第9 條之規
    定，減其宣告刑，並諭知易科罰金之折算標準。
據上論斷，應依刑事訴訟法第273 條之1 第1 項、第299 條第1
項前段，刑法第336 條第2 項、第47條第1 項、第41條第1 項前
段，刑法施行法第1 條之1 第1 項、第2 項前段，中華民國96年
罪犯減刑條例第2 條第1 項第3 款、第7 條、第9 條，判決如主
文。
本案經檢察官唐先恆到庭執行職務。
中    華    民    國    98    年    12    月    17    日
                  刑事第三庭    法  官  顏苾涵
以上正本證明與原本無異。
如不服本判決應於收受判決後10日內向本院提出上訴書狀，並應
敘述具體理由。其未敘述上訴理由者，應於上訴期間屆滿後20日
內向本院補提理由書（均須按他造當事人之人數附繕本）「切勿
逕送上級法院」。告訴人或被害人如對本判決不服者，應具備理
由請求檢察官上訴，其上訴期間之計算係以檢察官收受判決正本
之日期為準。
                                書記官  盧俊良
中    華    民    國    98    年    12    月    17    日
附錄本判決論罪科刑法條：
中華民國刑法第336條
（公務公益侵占罪、業務侵占罪）
對於公務上或因公益所持有之物，犯前條第1 項之罪者，處1 年
以上7 年以下有期徒刑，得併科5 千元以下罰金。
對於業務上所持有之物，犯前條第1 項之罪者，處6 月以上5 年
以下有期徒刑，得併科3 千元以下罰金。
前二項之未遂犯罰之。


司法院資訊處製作；財團法人民間司法改革基金會備份。
